臺灣新竹地方法院刑事判決
110年度交訴字第52號
公  訴  人  臺灣新竹地方檢察署檢察官
被      告  邱創陸


指定辯護人  本院公設辯護人周凱珍
上列被告因公共危險案件，經檢察官提起公訴（110年度偵字第2
165號、第2701號），本院判決如下：
    主  文
邱創陸犯過失致人於死罪，處有期徒刑陸月，如易科罰金，以新
臺幣壹仟元折算壹日。
　　事  實
一、邱創陸於民國109年12月29日凌晨1時36分許駕駛車牌號碼00
    -000號營業用大貨車運送花卉，自新竹市食品路由西南往東
    北方向行駛，行經食品路與東南街路口，應注意設有閃光黃
    燈號誌之交岔路口，本應注意閃光黃燈表示「警告」，車輛
    應減速接近、注意安全、小心通過，並應隨時採取必要之安
    全措施，而依當時天候晴、夜間有照明、柏油路面乾燥無缺
    陷、無障礙物、視距良好，並無不能注意之情事，竟疏未減
    速注意小心通過，適許宇鎧自東南街往南大路方向騎乘車牌
    號碼000-000號普通重型機車，行經上揭路口，2車因閃避不
    及而發生碰撞，致許宇鎧人車倒地，而受有疑似顱底骨骨折
    、左上臂骨折、氣血胸等之傷害，經送往新竹馬偕紀念醫院
    急救，仍於同日3時55分宣告急救無效而死亡。
二、案經許宇鎧之父許彥響、母劉雪香提出告訴及新竹市警察局
    第三分局報告臺灣新竹地方檢察署（下稱新竹地檢署）檢察
    官相驗後偵查起訴。
　　理  由
壹、程序方面
一、按被告以外之人於審判外之陳述，經當事人於審判程序同意
    作為證據，法院審酌該言詞陳述或書面陳述作成時之情況，
    認為適當者，得為證據。當事人、代理人或辯護人於法院調
    查證據時，知有刑事訴訟法第159條第1項不得為證據之情形
    ，而未於言詞辯論終結前聲明異議者，視為有前項之同意。
    刑事訴訟法第159條之5第1項、第2項分別定有明文。經查，
    本判決所引用以下被告以外之人於審判外之陳述，迄本案言
    詞辯論終結前，公訴人、被告及辯護人均未表示異議，本院
    審酌上開證據作成時，並無違法或不當之情況，又均無證明
    力明顯過低之情形，因認上開證據方法均適當得為證據，依
    上揭規定，應均有證據能力。
二、第按，本判決所引用其餘所依憑判斷之非供述證據，亦無證
    據證明係違反法定程序所取得，或其他不得作為證據之情形
    ，且與本案待證事實間復具有相當關聯性，依刑事訴訟法第
    158條之4規定之反面解釋，亦均有證據能力。
貳、實體方面
一、認定犯罪事實所憑之證據及認定之理由：
　㈠上開犯罪事實，業據被告邱創陸於警詢、偵查中及本院準備
    程序中均坦承不諱（相卷第11至11-1、59頁、本院卷第76頁
    ），核與證人即告訴人許彥響、劉雪香於偵查中之指訴（相
    卷第56頁）、證人即在場協助報案之人李岢嬋於警詢中之陳
    述（相卷第14至15頁）相符，並有員警黃紹謙109年12月29
    日製作之偵查報告1份（相卷第10頁）、被害人許宇鎧之新
    竹馬偕紀念醫院普通診斷證明書1份（相卷第16頁）、新竹
    市警察局道路交通事故談話紀錄表1份（相卷第21頁）、新
    竹市警察局勤務指揮中心受理110報案紀錄單1份（相卷第22
    頁）、新竹市消防局救護紀錄表1份（相卷第23頁）、道路
    交通事故現場圖1份（相卷第25頁）、道路交通事故調查報
    告表㈠㈡各1份（相卷第26至28頁）、現場及雙方車輛照片38
    張（相卷第29至38頁）、路口監視器及被告車輛行車紀錄器
    畫面截圖7張（相卷第39至40頁）、被害人相驗照片18張（
    相卷第78至86頁）、車號查詢機車、汽車車籍資料各1份（
    相卷第43、53頁）、證號查詢機車、汽車駕駛人資料各1份
    （相卷第44、54頁）、新竹地檢署相驗屍體證明書1份（相
    卷第60頁）、新竹地檢署法醫檢驗報告書1份（相卷第66至7
    3頁）在卷可佐，足認被告上開任意性自白，核與事實相符
    ，足堪採信。
　㈡按汽車行駛至交岔路口，其行進應遵守燈光號誌之指揮，道
    路交通安全規則第102條第1項第1款定有明文。又閃光黃燈
    表示「警告」，車輛應減速接近，注意安全，小心通過，道
    路交通標誌標線號誌設置規則第211條第1項第1款亦有明文
    。被告駕車上路自負有上開注意義務，而依被告肇事時之路
    況，天候晴、夜間有照明、柏油路面乾燥、無缺陷、無障礙
    物、視距良好，有道路交通事故調查表㈠可證（相卷第26頁
    ），客觀上應無不能注意之情事。被告駕車通過上開肇事之
    閃黃燈路口時，並未為減速之動作，而與被害人車輛發生碰
    撞，業據本院當庭勘驗被告車輛之行車記錄器影像檔案明確
    （本院卷第118、119頁），足認被告行經閃光黃燈路口，疏
    未注意車輛應減速接近、注意安全、小心通過，致撞擊在上
    址通過閃光紅燈號誌路口，未予禮讓幹道車先行之被害人車
    輛而肇事，足見被告對本件車禍之發生確有過失，甚為明確
    。且本件車禍經送請交通部公路總局新竹區監理所竹苗區車
    輛行車事故鑑定會鑑定，鑑定意見為：「一、許宇鎧駕駛普
    通重型機車，行經閃光紅燈號誌路口，支線車未讓幹道車先
    行，為肇事主因。二、邱創陸駕駛營業大貨車，行經閃光黃
    燈號誌路口，未減速接近反超速行駛又未小心通過，為肇事
    次因。」有交通部公路總局新竹區監理所竹苗區車輛行車事
    故鑑定會鑑定意見書1份在卷可稽（偵2701號卷第89至91頁
    ），與本院所為之上開認定相同，並認定其為肇事次因。又
    本案車禍既係因被告之過失所致，被害人確因本案車禍而死
    亡，則被告之過失行為與被害人之死亡結果間，顯確具有相
    當因果關係無訛。惟被害人許宇鎧對於本件交通事故之發生
    縱與有過失，仍無解免於本件被告罪責之成立，併此指明。
　㈢起訴意旨雖認被告係於上開交通事故發生前之109年12月29日
    17時31分回溯26小時、96小時前某時，在其位於彰化縣○○鄉
    ○○路○段000巷0號之住處，以燒烤錫箔紙之方式施用第二級
    毒品甲基安非他命後，隔約半小時，再以針筒注射之方式施
    用第一級毒品海洛因，已處於不能安全駕駛動力交通工具之
    狀態，而為上開駕駛行為，並致被害人死亡，因認被告係犯
    刑法第185條之3第2項之服用毒品不能安全駕駛因而致人於
    死罪嫌。檢察官認被告涉犯上開罪嫌，係以：⒈被告於偵查
    中之供述；⒉告訴人許彥響、劉雪香之指述；⒊新竹馬偕紀念
    醫院診斷證明書、新竹地檢署相驗屍體證明書、檢驗報告書
    、相驗筆錄；⒋道路交通事故現場圖、道路交通事故調查報
    告表㈠㈡、現場及雙方車輛照片38張、監視器畫面截圖7張、
    道路交通事故當事人酒精測定紀錄表、新竹地檢署檢察官勘
    驗筆錄；⒌新竹市警察局偵辦毒品案件尿液檢體委驗單(編號
    C-178)、台灣尖端先進生技醫藥股份有限公司濫用藥物檢驗
    報告；⒍交通部公路總局新竹區監理所竹監鑑字第110002657
    1號鑑定意見書等件為其主要論據。訊據被告堅詞否認有何
    服用毒品不能安全駕駛之犯行，辯稱：我在發生車禍前幾天
    施用毒品，我工作時沒有施用，我駕駛車輛並沒有因為施用
    毒品而導致意識不清楚，本件發生車禍與我施用毒品沒有關
    係等語。辯護人則為被告辯護稱：被告發生事故後馬上停車
    ，警察到場實施酒測，與被告對話過程中沒有發現異常之處
    ，且從勘驗畫面來看被告行車非常平穩，沒有蛇行、忽快忽
    慢，亦未看到被害人機車出現，只有看到燈光，可見被告意
    識清楚，沒有因施用毒品而導致不能安全駕駛情形等語。經
    查：
  ⒈按刑法第185條之3條第1項第2、3款，均有「致不能安全駕駛
    」之規定，於構成要件中規範行為必須具有發生侵害結果之
    可能性（危險之結果），應屬具體危險犯，而該條第1項第1
    款則事先預定之某種行為具有可罰的實質違法根據，不問事
    實上是否果發生危險，應屬抽象危險犯。亦即，就酒後駕駛
    動力交通工具吐氣所含酒精濃度達每公升0.25毫克或血液中
    酒精濃度達百分之0.05以上者（即該條第1項第1款之情形）
    ，立法者在立法時即推斷達於上開標準時即具有危險性，但
    該條第1項第2、3款之情形，仍須法院以行為當時之各種具
    體情況，以及已經判明的因果關係為根據，用以認定酒後駕
    車行為是否具有發生侵害法益的可能性。從而，是否該當刑
    法第185條之3第1項第3款之「服用毒品致不能安全駕駛動力
    交通工具罪」，必須有積極之事證證明具體危險之事實，而
    非僅以籠統之抽象危險理論，即可以該罪相繩。
  ⒉被告為警於109年12月29日17時31分許實施採尿，經檢驗出其
    尿液中含安非他命濃度895ng/mL、甲基安非他命濃度6150ng
    /mL、嗎啡5135ng/mL、可待因490ng/mL等情，有尿液檢體採
    證同意書1份（偵2701號卷第59頁）、新竹市警察局偵辦毒
    品案件尿液檢體委驗單1份（偵2701號卷第60頁）、台灣尖
    端先進生技醫藥股份有限公司110年1月15日出具之濫用藥物
    檢驗報告（報告序號：竹三-4）1份（偵2701號卷第61頁）
    在卷可稽，固可認定被告在上開採尿時間前某時許有施用海
    洛因、甲基安非他命之事實。惟被告既否認有因施用毒品而
    致不能安全駕駛之情形，則檢察官應負提出證據及說服之實
    質舉證責任，先予敘明。
  ⒊本院當庭勘驗被告肇事車輛之行車紀錄器錄影畫面，勘驗結
    果為：「
　⑴行車紀錄器顯示時間01：37：24至01：38：02：被告駕駛車
    輛直行切至外側車道後右轉，行車尚稱平穩。
　⑵行車紀錄器顯示時間01：38：01至01：38：02：被告車輛行
    至閃黃燈路口，要穿越停止線，穿越路口。
　⑶行車紀錄器顯示時間01：38：00至01：38：03：被告穿越該
    閃黃燈路口時並未為減速之動作。被告車輛行駛到路口中央
    ，可見被害人車輛燈光出現在被告車輛右前方。
　⑷行車紀錄器顯示時間01：38：03：被害人車輛高速撞擊被告
    車輛右側。行車紀錄器晃動一下，被告車輛偏移至對向車道
    。
　⑸行車紀錄器顯示時間01：38：04：被害人摔落在地，機車則
    倒在斑馬線附近，被告車輛開始減速。
　⑹行車紀錄器顯示時間01：38：07：被告車輛完全停止，被告
    車輛停在對向車道。」
　　有本院勘驗筆錄及勘驗影像畫面擷圖1份附卷可參（本院卷
    第118、119、129至135頁），足徵被告於肇事前駕車尚稱平
    穩，並無明顯忽快忽慢或蛇行之情形。又被告駕車通過肇事
    之閃光黃燈路口，雖疏未注意車輛應減速接近、注意安全、
    小心通過，然被害人騎乘普通重型機車通過該閃光紅燈路口
    時，自行車紀錄器畫面僅能見被害人車輛燈光出現，二車隨
    即發生碰撞，被告亦於1秒內煞車減速，二車發生碰撞4秒後
    被告車輛完全停止。是以，被告於肇事前駕車尚稱平穩，被
    告車輛右側因被撞擊後，偏移至對向車道，被告旋即於肇事
    後1秒內煞車，於4秒後車輛停止，與一般常見車輛於發生車
    禍後即重踩煞車而停車之避險駕駛行為相當，尚難認被告因
    施用毒品後有影響控制能力而不能安全駕駛之情形。
  ⒋又被告於發生本案車禍後，經警到場對於被告施以呼氣酒精
    濃度測試，及進入新竹市警察局交通隊製作筆錄時，其肢體
    並無明顯搖晃或不穩，或有其他異常之情形，業據本院當庭
    勘驗員警進行酒精濃度測試密錄器畫面、被告進入警局之監
    視器錄影畫面明確，有本院勘驗筆錄及勘驗影像畫面擷圖1
    份附卷可參（本院卷第117、119至120、123至127、137、13
    9頁）。參以員警據報後到場與被告談話過程中，並未發現
    有異常之處，且未於駕駛之肇事車輛上發現吸食毒品器具，
    員警僅對於被告施以呼氣酒精濃度測試，未有其他不能安全
    駕駛之相關測試等情，有新竹市警察局第三分局110年8月3
    日竹市警三分偵字第1100015849號函1份、員警黃紹謙110年
    2月4日製作之職務報告1份附卷可參（本院卷第91、93頁）
    ，足見員警到場後並未在被告車輛發現施用毒品之器具，亦
    未發現被告因施用毒品後有異常之處，難認被告肇事後有因
    受毒品影響而有控制能力降低之情形。而被告固有於前揭時
    地因通過閃光黃燈路口，疏未注意車輛應減速接近、注意安
    全、小心通過之駕駛過失，然上開駕駛過失，為車禍事故中
    駕駛人違犯過失態樣之一，與駕駛人是否施用毒品並無必然
    關連。
  ⒌又被告固於偵查中陳稱：我在109年12月27日凌晨在彰化家裡
    ，先用針筒注射海洛因，半小時後再用鋁箔紙燒烤甲基安非
    他命後吸食煙霧等語（相卷第188頁反面），參以本院以被
    告之濫用藥物檢驗報告，函詢法務部法醫研究所被告係於採
    尿前多久施用海洛因、甲基安非他命，該所函覆稱：尿液中
    毒藥物濃度隨著個體差異、服用毒藥物之時間、純度、使用
    頻率、代謝速率、飲水量、排泄尿液次數、排尿間隔時間等
    許多因素皆會有所影響，目前無法僅由尿液中毒藥物之濃度
    計算回推受檢者施用毒藥物之時間等情，有法務部法醫研究
    所110年8月4日法醫毒字第11000046930號函1份附卷可參（
    本院卷第89頁），是以本案依卷內事證，無從認定被告是否
    有於服用毒品後立即駕車之事實。復佐以員警據報後到場與
    被告談話過程中，並未發現有異常之處，且未於駕駛之肇事
    車輛上發現吸食毒品器具，已如前述，及上開行車紀錄器錄
    影畫面、酒精濃度測試密錄器畫面、警局監視器錄影畫面勘
    驗結果，均無法認定被告有受毒品影響而有控制能力降低之
    情形，被告所辯其並未施用毒品導致意識不清，本件發生車
    禍與施用毒品無關等語，尚非全然無據。
  ⒍綜觀上開事證，本案並無證據證明被告因施用毒品有不能安
    全駕駛之具體危險，難認被告該當刑法第185條之3第1項第3
    款、第2項之服用毒品致不能安全駕駛，因而致人於死罪責
    。
  ㈣綜上所述，本件事證明確，被告涉犯過失致人於死犯行，堪
    以認定，應依法論科。
二、論罪科刑：
　㈠核被告所為，係犯刑法第276條之過失致人於死罪。
　㈡起訴書雖認被告係犯刑法第185條之3第2項之服用毒品不能安
    全駕駛因而致人於死罪嫌，但本院認不能證明被告有服用毒
    品致不能安全駕駛之情形，業如前述。而因起訴之基本社會
    事實同一，且本院已於審理時當庭告知被告所犯法條（本院
    卷第211、212頁），已無礙被告防禦權之行使，爰依刑事訴
    訟法第300條之規定變更起訴法條。
　㈢又被告於本件車禍發生後，報案人或勤指中心轉來資料未報
    明肇事人姓名，處理人員前往現場處理時，肇事人在現場，
    並當場承認為肇事人等情，有新竹市警察局交通警察隊道路
    交通事故肇事人自首情形紀錄表1份附卷可稽（偵2701號卷
    第37頁），足認被告係於有偵查犯罪權限之公務員知悉肇事
    者係何人前，留待現場向前來處理之員警坦承肇事，並接受
    裁判，核與自首之規定相符，應依刑法第62條前段之規定減
    輕其刑。
　㈣爰以行為人之責任為基礎，審酌被告未能遵守相關道路交通
    安全規則，致肇生本件事故，除導致被害人傷重死亡外，同
    時造成被害人家屬痛失至親，承受無法抹滅之傷痛，實屬不
    該；惟念犯罪後坦承犯行，並已與被害人家屬達成和解，被
    害人之家屬亦具狀表示不追究責任等情，有刑事陳報狀、和
    解書各1份附卷可參（偵2701號卷第85、86頁），參以本件
    被告之過失程度，暨其自述國中肄業之教育程度，目前擔任
    大貨車司機，未婚、無小孩，家庭經濟狀況勉持等一切情狀
    （本院卷第211頁），量刑如主文所示之刑，並諭知易科罰
    金之折算標準。
據上論斷，應依刑事訴訟法第299條第1項前段、第300條，判決
如主文。
本案經檢察官黃翊雯提起公訴，檢察官劉得為、林李嘉到庭執行
職務。
中　　華　　民　　國　　110 　年　　12　　月　　16　　日
　　　　　　　　　刑事第三庭　　審判長法　官  賴淑敏
　　　　　　　　　　　　　　　　　　　法　官  黃怡文
　　　　　　　　　　　　　　　　　　　法　官  王靜慧
以上正本證明與原本無異。　　　　　　　　　　
如不服本判決應於收受判決後20日內向本院提出上訴書狀，並應
敘述具體理由。其未敘述上訴理由者，應於上訴期間屆滿後20日
內向本院補提理由書(均須按他造當事人之人數附繕本)「切勿逕
送上級法院」。
中　　華　　民　　國　　110 　年　　12　　月　　16　　日
                                      書記官  林曉郁 
附錄本案論罪科刑法條：
中華民國刑法第276條
因過失致人於死者，處5年以下有期徒刑、拘役或50萬元以下罰
金。